【裁判字號】    99,訴,388
【裁判日期】    990603
【裁判案由】    毒品危害防制條例
【裁判全文】
臺灣苗栗地方法院刑事裁定               99年度訴字第388號
聲  請  人
即  被  告  甲○○
選任辯護人  江錫麒律師
            張麗琴律師
上列聲請人即被告因違反毒品危害防制條例等案件，聲請具保停
止羈押，本院裁定如下：
    主  文
甲○○提出新臺幣伍萬元之保證金後，准予停止羈押。並限制住
居於臺中市○區○村路○段一百二十八巷四十號。
    理  由
一、聲請人即被告甲○○因涉嫌違反毒品危害防制條例等案件，
    前經本院訊問後，認為被告犯罪嫌疑重大，有刑事訴訟法第
    101 條第1 項第3 款之情形，非予羈押顯難進行審判，並於
    民國99年5 月27日裁定執行羈押。
二、
(一)、按被告及得為其輔佐人之人或辯護人，得隨時具保，向法院
    聲請停止羈押；又許可停止羈押之聲請者，應命提出保證書
    ，並指定相當之保證金額，且得限制被告之住居，刑事訴訟
    法第110 條第1 項及第111 條第1 項、第4 項分別定有明文
    。
(二)、按羈押為確保偵查、審判程序之順利進行及刑之執行為目的
    ，將依法傳喚、拘提、逮捕之犯罪嫌疑人或被告，拘禁於特
    定處所之強制處分，不得逾越刑事訴訟法第101 條、第101
    之1 之法定要件，且須符合社會期待，為維護國家法秩序之
    正當性與必要性，以維護憲法所保障犯罪嫌疑人之人身自由
    。故法院對被告所執行之羈押，其本質上係屬為保全被告使
    訴訟程序得以順利進行或為保全證據或為保全對被告刑罰之
    執行之目的而對被告所實施之對人強制處分，是對被告有無
    羈押之必要，當由法院以有無羈押之原因及目的，依職權為
    目的性裁量。故法院審酌被告有無羈押必要，除被告犯罪嫌
    疑已屬重大外，自當基於訴訟進行程度、犯罪性質、犯罪實
    際情狀及其他一切情事，審慎斟酌有無上開保全目的，依職
    權妥適裁量，俾能兼顧國家刑事追訴、刑罰權之順暢執行及
    人權保障。
(三)、再羈押作為刑事保全程序時，旨在確保刑事訴訟程序順利進
    行，使國家刑罰權得以實現，惟羈押係拘束刑事被告身體自
    由，並將之收押於一定處所，乃干預身體自由最大之強制處
    分，使刑事被告與家庭、社會及職業生活隔離，非特予其心
    理上造成嚴重打擊，對其名譽、信用等人格權之影響甚為重
    大，自僅能以之為保全程序之最後手段，允宜慎重從事（大
    法官釋字第392 號、第653 號、第654 號解釋參照）。又按
    刑事被告經法官訊問後，認為犯罪嫌疑重大，而有：1.逃亡
    或有事實足認為有逃亡之虞者；2.有事實足認為有湮滅、偽
    造、變造證據或勾串共犯或證人之虞者；3.所犯為死刑、無
    期徒刑或最輕本刑為五年以上有期徒刑之罪等情形之一者，
    非予羈押，顯難進行追訴、審判或執行，得羈押之，刑事訴
    訟法第101 條第1 項定有明文。而刑事訴訟法第101 條第1
    項第2 款羈押之目的，在於確保證據之存在及真實，因此，
    就已知之證物可證明犯罪事實之存在，惟有部分尚待扣押、
    尚有共犯或證人待傳訊、有以不正當方法影響共犯或證人之
    嫌疑存在或有其他類似之行為，致使真實之發現增加困難者
    等情形，得認為有湮滅、偽造、變造證據或勾串共犯或證人
    之虞。而是否「有事實足認為有勾串證人之者」，應依具體
    事實客觀認定，惟此事實並非串證之事實，而為有串證之虞
    之事實，因此，應就案件進行情形及所舉證人與被告之關係
    等因素判斷被告是否有此等行為之虞，綜合以觀，不可徒憑
    主觀之認定即謂被告有串證之虞。故羈押應按訴訟進行程度
    及其他一切情事，由法院依案件之性質、態樣及審理之進展
    、被告、共犯及證人之供述為綜合之判斷，以非予羈押難進
    行審判或執行為要件，是若審判之進行，並無須以羈押為達
    成事實明確及保全證據之唯一手段時，則尚不能逕認有羈押
    之必要。
三、經查：
(一)、本院於99年6 月3 日訊問後，被告坦承有犯起訴書所記載違
    反毒品危害防制條例第4 條第1 項之運輸、販賣第一級毒品
    罪嫌及懲治走私條例第2 條第1 項之私運管制物品進口罪嫌
    ，是其犯罪嫌疑重大，且所犯屬最輕本刑5 年以上有期徒刑
    之罪。
(二)、惟按刑事被告經訊問後，認為符合羈押之要件，於必要時固
    得羈押之，但執行羈押後，有無繼續之必要，仍許由法院斟
    酌訴訟進行程度及其他一切情事而為認定（最高法院46年台
    抗字第6 號判例意旨參照）：
 1、查被告自調查站、偵查中、本院羈押庭迄至本院準備程序時
    ，對於其在起訴書所記載之時間、地點，向鍾明城以起訴書
    所記載之金額及運送毒品方式，購買第一級毒品海洛因等事
    實均不爭執；且被告於偵查中即承認涉犯運輸毒品罪（見99
    年度偵字第651 號卷【下稱第651 號偵查卷】第45頁），嗣
    於本院調查時亦仍坦承在卷（見本院卷第14頁），是起訴書
    認被告矢口否認涉犯運輸毒品海洛因乙節，容有誤會；至起
    訴書認被告涉嫌販賣毒品海洛因部分，被告於偵查中先承認
    犯罪（見第651 號偵查卷第87頁），嗣雖一度否認，然於本
    院準備程序時，在其所選任之辯護人在場且基於自由意識下
    坦白承認全部犯行（見本院卷第24頁背面、第25頁），又對
    於檢察官所提出之證據均同意有證據能力，亦不聲請調查其
    他證據或傳喚相關證人，則本院在聽取檢察官、辯護人陳述
    之意見，審酌卷內現有各相關事證後，認本案爭點為本件被
    告之刑度，亦為雙方所同意，則本件已無被告否認犯罪之情
    事；再者，起訴書認被告與鍾明城共犯運輸毒品部分，雖鍾
    明城尚在通緝中，然此部分之犯罪事實業經被告坦白承認，
    復有相關書面資料在卷可稽，事證明確，佐以被告與鍾明城
    聯絡所用之行動電話亦經警扣案（見第651 號偵查卷第20頁
    ），雙方顯難繼續聯繫，是難遽認被告與鍾明城有何勾串共
    犯或證人之虞。
 2、次者，被告所犯雖係重罪，然被告自承擔任油漆工作，每月
    均有收入等語；再觀其臺灣高等法院被告前案紀錄表所載，
    曾有多次違反毒品案件，均入監執行，未有通緝紀錄，堪認
    其無逃避法律責任之情形；在本件尚無其他相關事實、跡象
    或證據，足以認定被告因涉犯重罪而有逃亡之虞之情況下，
    本院衡酌上情，認本件已無羈押之必要，被告倘能提出相當
    之保證金，當足對之形成心理約束力，而得替代羈押手段，
    擔保被告到庭接受審判。
(三)、再按，法院於許可停止羈押時，所指定之保證金額是否相當
    ，應由法院斟酌案內一切情節，自由衡定，並非以罪名輕重
    ，或以受羈押被告之經濟負擔能力，為保證金額多寡之標準
    （最高法院32年抗字第69號判例、99年度台抗字第706 號裁
    定意旨參照）。而刑事訴訟法第111 條第1 項固規定許可停
    止羈押之聲請，應命提出保證書，並指定相當之保證金額，
    惟司法實務審酌具保金額之多寡，並無一定之公式或計算方
    式，實務上均係參酌被告之身分，地位，經濟能力，所造成
    法益侵害之大小，被告之惡性，犯罪後逃亡的可能性、被告
    犯罪所得金額、所造成之損失金額、檢察官求罰金刑之金額
    等因素由法院依自由心證決定之，本被告雖經檢察官於起訴
    書求處無期徒刑，但尚無具體事證足徵被告將有不願接受執
    行而棄保潛逃之情形，故難於審理中即斷言仍有羈押之絕對
    必要性，而拒絕任何足以替代人身自由限制之手段。
四、綜上，被告雖有刑事訴訟法第101 條第1 項第3 款之羈押原
    因，惟已無羈押之必要，詳如前述。本院綜核上情，審酌被
    告犯罪情節、經濟條件及本案訴訟進行程度，依比例原則，
    認被告如能向本院提出相當數額之保證金，擔保對其應有相
    當程度之心理約束力，則命具保亦足確保審判執行程序之順
    利進行，應無繼續羈押之必要，且相應的擔保金額應足以拘
    束被告不為逃亡等妨害司法程序之行為，爰准予其提出保證
    金新臺幣5 萬元後，停止羈押，併限制住居於臺中市○區○
    村路○段128 巷40號。
四、依刑事訴訟法第110 條第1 項、第111 條、第121 條第1 項
    ，裁定如主文。
中    華    民    國    99    年    6     月    3     日
                  刑事第一庭  審判長法  官  林 信 旭
                                    法  官  蔡 志 宏
                                    法  官  林 卉 聆
以上正本證明與原本無異。
如不服本裁定，應於裁定送達後5日內向本院提出抗告狀。
                                    書記官  楊 慧 萍
中    華    民    國    99    年    6     月    8     日

司法院資訊處製作；財團法人民間司法改革基金會備份。
